臺灣屏東地方法院民事裁定
111年度重訴字第72號
原      告  李秋美  
            張李秀  
            李秀惠  
            李振添  
            李秀屏  
            李美燕  
            施金麗  
            李文正  
            李文豐  
            李永田  
            李美蓉  
            鄭秀絨  
            李聰仁  
            李聰哲  
            李淑雲  
            鐘靜妹  
            李雯娟  
            李侑巡  
            李雯倩  
            蘇混霖  
            蘇崑豪  
            蘇美如  

            蘇憶萱  
            蘇哲民  
            蘇綉茹  
            鄭蘇錦順
            凃蘇錦華
            蘇錦貴  
            陳慶宏  
            陳慶斌  
            陳慶祥  
            陳鳳桂  
            陳鳳龍  
            陳鳳娥  
            蘇宜桉  
上三十五人
訴訟代理人  洪秀峯律師 
            陳冠年律師
被      告  福德爺  
法定代理人  李櫓     (已歿)      
上列當事人間請求所有權移轉登記事件，本院裁定如下：
    主    文
原告應於本裁定送達後30日內，補正被告「福德爺」之當事人能
力，及其法定代理人之姓名、住所或居所，並提出證明上開事項
之證據資料，逾期不補正，即駁回其對於「福德爺」之起訴。
    理    由
一、按原告之訴有原告或被告無當事人能力者，法院應以裁定駁
    回之。但其情形可以補正者，審判長應定期間先命補正，民
    事訴訟法第249條第1項第3款定有明文。次按非法人團體，
    設有代表人或管理人者，有當事人能力，民事訴訟法第40條
    第3項固有明文。然所謂非法人之團體，係指其團體為多數
    人所組成，有一定之組織、名稱、目的、事務所或營業所、
    獨立之財產，及設有對外代表團體之代表人或管理人，對外
    為法律行為時須以團體名義為之，始足當之（最高法院64年
    度台上字第2461號、50年度台上字第2719號判決意旨參照）
    。且所謂設有代表人或管理人，應指該團體為達一定之目的
    ，經營業務而常設之代表人或管理人而言。又當事人能力之
    要件是否具備，不待當事人之有無提出責問，法院均應依職
    權先為調查之；經調查結果，倘認被告無當事人能力者，除
    其情形可以補正並經補正者外，依民事訴訟法第249條第1項
    第3款規定，法院應以裁定駁回其訴。
二、經查，原告雖主張「福德爺」設有管理人「李櫓」，為非法
    人團體，而請求「福德爺」應將坐落屏東縣○○鄉○○段000○00
    00○0000地號土地移轉登記予原告公同共有。惟查，「福德
    爺」並未辦理寺廟登記或領有寺廟登記證一節，已據屏東縣
    政府以民國111年8月15日復函可稽（見本院卷第221頁），
    且其管理人「李櫓」亦於起訴前之民國76年12月4日死亡，
    有台灣省屏東縣戶籍登記簿為憑(見本院卷第46頁)，則「福
    德爺」是否為非法人團體而具有當事人能力，如有當事人能
    力，其代表人或管理人為何人等節，尚屬不明，自堪認原告
    起訴程式於法不合。茲限原告於本裁定送達後30日內補正「
    福德爺」之當事人能力，及其代表人或管理人，並記載姓名
    及住所或居所，且提出證明上開事項之證據資料（包括但不
    限於「福德爺」之寺廟登記資料、管理委員會組織規則或章
    程、財產清冊證明文件、經選任為代表人之紀錄文件、有獨
    立人事及財務之相關證明文件等），逾期未補正，即駁回其
    對於「福德爺」之起訴。
三、依民事訴訟法第249條第1項但書，裁定如主文。
中　　華　　民　　國　　111 　年　　9 　　月　　6 　　日
                  民事第二庭    法　官　俞亦軒
以上正本係照原本作成
不得抗告
中　　華　　民　　國　　111 　年　　9 　　月　　6 　　日
　　　　　　　　　　　　　　  　書記官　鍾思賢